【裁判字號】    95,上易,2260
【裁判日期】    951221
【裁判案由】    傷害
【裁判全文】
臺灣高等法院刑事判決                95年度上易字第2260號
上  訴  人  臺灣士林地方法院檢察署檢察官
被      告  乙  ○
                      樓
上列上訴人因被告傷害案件，不服臺灣士林地方法院95年度易字
第196號，中華民國95年8月9日第一審判決（聲請簡易判決處刑
案號：臺灣士林地方法院檢察署94年度偵字第7261號），提起上
訴，本院判決如下：
    主  文
上訴駁回。
    事實及理由
一、本案經本院審理結果，認第一審以被告乙○犯刑法第277條
    第1項之傷害罪，判處罰金銀元10000元即新台幣30000元，
    並諭知罰金易服勞役之折算標準以新台幣2000元折算1日，
    認事用法及量刑均無不當，應予維持，並引用第一審判決書
    記載之事實、證據及理由（如附件）。
二、公訴人循告訴人陳力綺（原名甲○○）之請求提起上訴，指
    摘原審量刑過輕云云。然本件原審於量刑時已審酌被告乙○
    為中國大陸人民，來台與台灣男子結婚，對於貞操名譽當極
    重視，告訴人未能確切指出被告與告訴人原配偶即同案被告
    林明志（經原審判處罪刑確定）有何曖昧情事，遽行指摘彼
    2人有不正當男女關係，被告乙○因氣憤難平，進而出手毆
    人，其行為固有未當，惟其情尚可宥恕等一切情狀，本院復
    審酌告訴人所受傷害僅係挫傷、紅腫、扭傷、瘀青，傷勢尚
    輕，原審量處上述之刑應屬允適。是以上訴意旨指摘原審量
    刑過輕，為無理由，應予駁回。
據上論結，應依刑事訴訟法第373條、第368條，判決如主文。
本案經檢察官陳明光到庭執行職務。
中    華    民    國    95    年    12    月    21    日
                  刑事第二庭審判長法  官  呂丹玉
                                  法  官  林恆吉
                                  法  官  林銓正
以上正本證明與原本無異。
不得上訴。
                                  書記官  陳玲憶
中    華    民    國    95    年    12    月    22    日
附件：
臺灣士林地方法院刑事判決               95年度易字第196號
公  訴  人  臺灣士林地方法院檢察署檢察官
被      告  乙  ○  女  29歲（民國○○年○月○○日生）
                    身分證統一編號：FB00000000號
                    住台北市○○區○○街2段340巷2弄11號4
                    樓
            林明志  男  39歲（民國○○年○月○○日生）
                    身分證統一編號：Ｚ000000000號
                    住台北市○○區○○街65巷22號
上列被告因傷害案件，經檢察官聲請簡易判決處刑（94年度偵字
第7261號），本院士林簡易庭認不宜以簡易判決處刑，移由本院
合議庭以普通程序審理，判決如下：
    主  文
乙○傷害人之身體，處罰金銀元壹萬元即新台幣參萬元，如易服
勞役以新台幣貳仟千元折算壹日。
林明志傷害人之身體，處拘役伍拾日，如易科罰金以銀元參佰元
即新台幣玖佰元折算壹日。
    事  實
一、林明志與甲○○曾為夫妻，因甲○○懷疑林明志與來臺大陸
    籍女子乙○間有不正當男女關係而以電話指責乙○，乙○氣
    憤之餘，乃於民國93年12月24日下午5 時25分許前往臺北市
    大同區○○街53巷9 號4 樓甲○○住處理論，並基於普通傷
    害之犯意，與甲○○肢體衝突，致甲○○受有左耳挫傷、右
    前臂挫傷紅腫（13×2.5 公分）、右食指扭傷、瘀青（1.0
    公分×1.0 公分）及左大腿挫傷紅腫（12×5.0 公分）等傷
    害。另林明志於94年1 月25日上午8 時許，在臺北市○○區
    ○○街65巷22號住處臥室房內床上，因子女問題與甲○○發
    生爭執，明知甲○○蹲坐床沿，稍一受力極可能跌落床下受
    傷，竟基於傷害他人身體之不確定故意，在床上以手推開甲
    ○○，致甲○○跌落床下，腦部撞及地板，受有後頭枕部挫
    傷合併血腫之傷害（2 ×2 ×2 公分）。
二、案經甲○○訴由臺北市政府警察局大同分局報請台灣士林地
    方法院檢察署檢察官聲請簡易判決處刑，本院士林簡易庭認
    不宜以簡易判決處刑，移由本院合議庭以普通程序審理。
    理  由
一、訊之被告乙○、林明志均否認有何傷害犯行，被告乙○辯稱
    ：於93年12月24日下午確與告訴人甲○○發生拉扯，但時間
    極短，不到一分鐘，被告林明志就將2人架開，不可能致告
    訴人受有全身性嚴重傷害，況且，伊到場前後，被告林明志
    與告訴人間亦有肢體衝突，告訴人所受傷害可能係與被告林
    明志衝突時所致云云；被告林明志則辯稱：伊並無傷害告訴
    人之意，因告訴人藉詞追打，伊一再退讓迫至床邊牆壁，蹲
    在牆邊，不得以站起來出手擋開告訴人，告訴人就從床上滑
    落下去云云。惟查：
   (一) 上揭被告乙○、林明志分別傷害告訴人之事實，業據證人
      即告訴人甲○○指述綦詳，並提出與其所述相符之診斷證
      明書2紙在卷為憑，本院亦調閱證人甲○○馬偕紀念醫院
      病歷資料附卷佐證，互核相符。
   (二) 被告乙○既不否認因遭告訴人電話辱罵而上門與告訴人理
      論，亦不否認因此與告訴人拉扯約1 分鐘，顯見其動手與
      告訴人拉扯之際，氣憤難平，拉扯之動作並非出於防衛，
      而具有傷害故意至明。另衡諸診斷證明書上告訴人當日所
      受傷害：左耳挫傷、右前臂挫傷紅腫（13×2.5 公分）、
      右食指扭傷、瘀青（1.0 公分×1.0 公分）及左大腿挫傷
      紅腫（12×5.0 公分）以觀，均屬輕微抓挫紅腫瘀傷，適
      與一般未經特別訓練女子出手動毆，其力道及指抓掐捏之
      特性所可能肇致之傷害程度、種類相當，與目擊證人即被
      告林明志證稱：「我前妻生氣要過來打乙○，他們就相互
      拉扯、也有撥打，也有抓對方，我是沒有看到他們抓對方
      的頭髮或是臉部，兩個人也有用腳互踢對方，她們抓扭的
      動作很大，到底抓那裡我看不清楚，我看到抓手及前臂」
      等語（見本院95年7 月19日審理筆錄）所揭示被告乙○與
      告訴人互相拳打腳踢、拉扯抓扭對方手及前臂之情狀，所
      可能導致受傷之部位，亦無不合，除認被告乙○確有拉扯
      告訴人成傷之情事外，已無從另為被告乙○有利之推論。
      雖證人徐漢明即承辦本案前往處理現場之警員證稱：其到
      現場時並未注意告訴人傷勢等語，證人即被告林明志亦自
      承被告乙○與告訴人拉扯前後，確與告訴人有所爭執，並
      以手擋開、架開告訴人之攻擊，告訴人左大腿有挫傷、紅
      腫有可能是伊在告訴人報警前與告訴人拉扯所致，當時告
      訴人用腳踢過來，伊用腳擋住等語。惟證人徐漢明並未注
      意告訴人傷勢，並不表示告訴人未受傷，何況，案發之際
      時值隆冬，一般人均穿有厚重長袖保暖衣物，告訴人受傷
      部位除耳朵、食指裸露於外，其他部位著有衣物，本不易
      觀察；至於證人林明志案發前後擋、架告訴人之際，容或
      與告訴人肢體有所接觸，但其目的既僅在避免攻擊，力道
      不強，肇致告訴人受傷之可能性極低，尤其，告訴人係遭
      證人林明志擋、架之當事者，對於是否因此而受傷，當知
      之甚詳，告訴人既已就94年1 月25日傷害事件另對證人林
      明志提出告訴，衡其並無迴護證人林明志之意，應無將證
      人林明志所造成之傷害誣指為被告乙○所致之可能。職是
      ，證人徐漢明、林明志之證詞均無從引為有利於被告乙○
      證據，而動搖上開確然之心證。
   (三) 被告林明志坦承94年1月25日上午8時許，在臺北市大同區
      雙65巷22號住處臥室房內將告訴人自床上推落於地面之事
      實，雖其所述案發前與告訴人爭執之經過，與告訴人略事
      實有不同，被告林明志稱：因告訴人藉詞追打，伊一再退
      讓迫至床邊牆壁，本已蹲在牆邊，不得以站起來出手擋開
      告訴人，渠料告訴人從床上滑落下去云云，證人即告訴人
      甲○○則指稱：當時伊蹲坐在床沿，被告林明志躺在床在
      ，不耐伊在旁討論子女問題，竟出手推落伊後腦著地等情
      ，然參諸卷附被告林明志提出之現場照片以觀，案發現場
      床邊靠牆位置距離床邊臨接地面位置相當有KING SIZE床
      號床頭之距離，被告林明志苟係遭告訴人追打而蹲坐床邊
      牆角，不得以站起來擋開告訴人，告訴人可能跌落的位置
      應係在床上，而非床下地面，且告訴人如係站於床上毆打
      被告林明志，重心較穩，遭推擊而跌落床下後腦著地之可
      能性不高，被告林明志所稱案發前情狀顯與事實不符；而
      告訴人所稱伊當時蹲坐床延，遭被告林明志在床中推落而
      後腦受傷，始核與現場跡證相當，應認告訴人指述情節為
      真。衡諸經驗法則，告訴人為一女子，蹲坐於床沿，被告
      林明志為一壯年男子，體魄強健，智慮成熟，縱使告訴人
      確有出手毆打之情事，即行避開亦非難事，且其應可判斷
      此際出手推開告訴人，告訴人稍一受力即重心不穩，極可
      能自床沿跌下，導致後腦受傷，然被告林明志竟捨避開一
      途，自床中推開蹲坐床沿之告訴人，足見其預見該傷害之
      發生，而其發生復不違其本意，具有傷害他人身體之不確
      定故意，至為灼然。被告林明志辯稱為擋開告訴人毆打，
      基於防衛而推開告訴人，並無傷害告訴人故意云云，顯係
      飾卸之詞，並無足採。
    綜上所論，被告乙○、林明志傷害告訴人之事證明確，犯行
    足堪認定。
二、核被告乙○、林明志所為，均該當於刑法第277條第1項普通
    傷害罪犯罪構成要件。其等2人行為後，刑法業於94年2月2
    日公布修正，並於95年7月1日施行，其第277條第1項普通傷
    害罪法定刑原為「3年以下有期徒刑、拘役或1千元以下罰金
    」，就罰金部分，依修正後刑法施行法第1條之1：「中華民
    國94年1月7日刑法修正施行後，刑法分則編所定罰金之貨幣
    單位為新臺幣。94年1月7日刑法修正時，刑法分則編未修正
    之條文定有罰金者，自94年1月7日刑法修正施行後，就其所
    定數額提高為30倍。但72年6月26日至94年1月7日新增或修
    正之條文，就其所定數額提高為3倍」，及修正後刑法第33
    條第5款將罰金刑定為「新臺幣1千元以上，以百元計算之」
    等規定，則修正後刑法第277條所得科處之罰金刑最高為新
    臺幣3萬元，最低為新臺幣1千元，惟依被告2人行為時之刑
    罰法律，即罰金罰鍰提高標準條例第1條前段規定之提高倍
    數10倍及修正前刑法第33條第5款規定之罰金最低額1元計算
    ，其罰金刑最高為銀元1萬元，最低為銀元1元，換算為新臺
    幣後，最高額雖與新法同為新臺幣3萬元，惟最低額僅新臺
    幣3元。比較修正前、後之刑罰法律，自以修正前法律較有
    利於被告2人。按依新修正刑法第2條第1項之規定，係規
    範行為後法律變更所生新舊法律比較適用之準據法，於新法
    施行後，應依新法第2條第1項之規定（此條規定乃與刑法第
    1條罪刑法定主義契合，而貫徹法律禁止溯及既往原則，係
    規範行為後法律變更所生新舊法律比較適用之準據法，是刑
    法第2條本身雖經修正，但刑法第2條既屬適用法律之準據法
    ，本身尚無比較新舊法之問題，應一律適用裁判時之現行刑
    法第2條規定以決定適用之刑罰法律），為「從舊從輕」之
    比較，適用最有利於行為人之行為時法律，是被告2人均應
    論以行為時刑法第277條第1項之普通傷害罪。爰審酌被告乙
    ○為大陸地區女子來台與台籍男子結婚，對於貞操名譽當極
    重視，告訴人未能確切指出其與告訴人原配偶林明志有何曖
    昧情事，遽而指摘該等2人有不正當男女關係，被告乙○自
    係氣憤難平，進而出手毆人固有未當，但情尚可宥；而被告
    林明志原為告訴人配偶，告訴人身罹多項疾病，並有精神躁
    鬱症，本應備加憐恤疼愛，共謀家庭幸福，竟偶因爭執，推
    人成傷，實屬不該等一切情狀，分就被告乙○、林明志量處
    如主文所示之主刑，以示懲儆。
三、第核，被告林明志行為時之刑法第41條第1項前段規定：「
    犯最重本刑為5年以下有期徒刑以下之刑之罪，而受6個月以
    下有期徒刑或拘役之宣告，因身體、教育、職業、家庭之關
    係或其他正當事由，執行顯有困難者，得以1元以上3元以下
    折算1日，易科罰金。」又修正前罰金罰鍰提高標準條例第2
    條（於95年7月1日修正刪除）規定，就其原定數額提高為
    100倍折算1日，則本件被告行為時之易科罰金折算標準，最
    高得以銀元300元折算1日，經折算為新臺幣後，應以新臺幣
    900元折算為1日。惟95年7月1日施行之刑法第41條第1項前
    段則規定：「犯最重本刑為5年以下有期徒刑以下之刑之罪
    ，而受6個月以下有期徒刑或拘役之宣告者，得以新臺幣
    1,000元、2,000元或3,000元折算1日，易科罰金。」比較修
    正前後之易科罰金折算標準，以修正前之規定，較有利於被
    告林明志，是就被告林明志所處拘役宣告易科罰金標準之諭
    知，以此定之。至於，被告乙○經本院諭知處以罰金刑，其
    犯罪時，刑法第42條第2項前段規定：「易服勞役以1元以上
    3 元以下折算一日。」，易服勞役折算標準，據修正前罰金
    罰鍰提高標準條例第2條前段規定，應就其原定數額提高為
    100 倍折算1日，則本件被告乙○行為時之易服勞役折算標
    準，應以銀元300元折算1日，即新台幣900元折算1日。惟被
    告乙○行為後95年7月1日修正公布施行之刑法第42條第3項
    前段規定：「易服勞役以新台幣一仟元、二仟元或三仟元折
    算一日。」，比較修正前後之易服勞役折算標準，以修正後
    之規定，較有利於被告乙○，依刑法第2條第1項後段從舊從
    輕規定，應適用修正後之刑法第42條第3項前段規定，定其
    罰金刑折算易服勞役之標準，爰依此宣告之。雖本次刑法修
    正之比較新舊法，應就罪刑有關之共犯、未遂犯、想像競合
    犯、牽連犯、連續犯、結合犯，以及累犯加重、自首減輕暨
    其他法定加減原因（如身分加減）與加減例等一切情形，綜
    其全部罪刑之結果而為比較，業經最高法院95年5月23日95
    年度第8次刑庭會議決議在案，然該決議係就刑法修正後有
    關罪刑新舊法應一體適用而為指示，而法院依該原則定其罪
    刑後，就有期徒刑、拘役如易科罰金，罰金如易服勞役標準
    之宣告，乃罪刑執行之層次，並非罪刑之適用，故而，罪刑
    之適用與罪刑之執行雖分別適用修正前、修正後之刑法，並
    無同一法律割裂適用之疑義，亦無違上開最高法院之決議，
    併此敘明。
據上論斷，應依刑事訴訟法第299條第1項前段、第452條，刑法
第2條第1項前段、第42條第3項前段、修正前刑法277條第1項、
第41 條第1項，修正前罰金罰鍰提高標準條例第1條前段、第2條
，現行法規所定貨幣單位折算新台幣條例第2條，判決如主文。
本案經檢察官曾勁元到庭執行職務
中    華    民    國    95    年    8     月    9     日
                  刑事第七庭審判長法  官  趙文卿
                                  法  官  王俊雄
                                  法  官  楊得君
以上正本證明與原本無異。
如不服本判決應於判決送達後10日內向本院提出上訴狀。
                                  書記官  吳尚文
中    華    民    國    95    年    8     月    10    日
附錄本案論科法條：刑法第277條第1項
傷害人之身體或健康者，處 3 年以下有期徒刑、拘役或 1 千元
以下罰金。


司法院資訊處製作；財團法人民間司法改革基金會備份。
